臺灣桃園地方法院刑事判決　　　　　　　　　　　　九十三年度訴緝字第一一七號
　　公　訴　人　臺灣桃園地方法院檢察署檢察官
　　被　　　告　丁○○
右列被告因偽造文書案件，經檢察官提起公訴（八十九年度偵字第一七九九號），
本院裁定改依簡式審判程序，茲判決如左：
    主  文
丁○○連續行使偽造私文書，足以生損害於他人，處有期徒刑貳年。如附表「應沒收
之物」欄所示之物，均沒收。
    事  實
一、丁○○先於民國八十七年五月一日召集甲○○（原名古玉桂）、戊○○、庚○○
    、辛○○、乙○○、丙○○、己○○等人參加以其為會首之民間互助會（下稱第
    一互助會），每會會款新臺幣（下同）一萬元，採外標制（即活會會員繳交前揭
    固定金額，已得標之死會會員則繳交前揭固定金額加上其所得標利息後之總額）
    ，最低標息一千元，會首連同會員合計四十會，約定每月一日在桃園縣楊梅鎮○○路四十八號六樓開標，會期至九十年八月一日止。復於八十八年十二月一日召
    集戊○○、庚○○、辛○○、丙○○、己○○等人參加以其為會首之民間互助會
    （下稱第二互助會），每會會款一萬元，採外標制，最低標息一千元，會首連同
    會員合計四十五會，約定每月一日在上開地點開標，會期至九十二年八月一日止
    。前揭二個互助會均由丁○○負責招募會員、繕送互助會簿、開標及收取會款事
    宜。詎丁○○明知其因財務困難，已無清償債務之能力，竟基於意圖為自己不法
    之所有及行使偽造私文書之概括犯意，分別於如附表所示時地，未得會員甲○○
    、庚○○、辛○○、戊○○之同意，利用甲○○、庚○○、辛○○、戊○○未到
    場競標之機會，分別偽造如附表所示載有「古玉桂」、「庚○○」、「辛○○」
    、「戊○○」署名共八枚及如附表所示競標利息之標單共八紙（均未據扣案），
    以表示甲○○、庚○○、辛○○、戊○○願以各該標單上所載之標金標取會款之
    意，復分別持以參加競標而行使之，於分別得標後即據以向乙○○、丙○○、己○○等活會會員收取會款，足以生損害於甲○○、庚○○、辛○○、戊○○及競
    標時仍為活會之乙○○、丙○○、己○○等活會會員，致不知情之乙○○、丙○○、己○○等活會會員分別陷於錯誤，以為甲○○、庚○○、辛○○、戊○○得
    標而分別交付活會會款予丁○○收受，共計各向該八次競標仍為活會之會員詐得
    如附表所示之會款（冒標時仍為活會之會員所繳交之會款，即為丁○○詐欺之所
    得）。嗣於八十九年九月十五日，丁○○竟避不見面，不知去向，乙○○、丙○○、己○○等人聯繫丁○○未果後，始查悉上情。
二、案經乙○○、丙○○、己○○訴由臺灣桃園地方法院檢察署檢察官偵查起訴。
    理  由
一、右揭犯罪事實，業據被告丁○○於本院審理中供承不諱，核與告訴人即證人乙○○、丙○○、己○○、證人甲○○、庚○○、戊○○分別於偵審中所證述之情節
    大致相符，復有第一互助會、第二互助會之會簿名冊、切結書、本票、會議記錄
    影本等件附卷可稽（參見偵卷第七—十七、三一—四十頁）。又按民間互助會，
    除有特別約定外，僅會首與會員間訂立之契約，會員與會員間並無法律關係存在
    ，而已得標會員，依據其與會首間之契約，無論何人得標，均有按期繳交會款之
    義務，故會首冒名盜標，其詐取所得之款，應僅限於未得標會員繳納之會款，對
    於已得標會員，無詐欺可言，故計算冒標詐欺之總額，不包括互助會死會會員按
    期繳納之金額。查本件被告冒標詐取第一互助會及第二互助會之會款金額應如附
    表「詐得之會款金額」欄所示之款項，其計算方式為：〔全部會員數－死會人數
    ＝活會人數；活會人數×每人實際繳納之活會款項×冒標次數＝詐得金額〕。綜
    上所述，足見被告之自白核與事實相符，應可採為論罪科刑之依據。從而，本件
    事證已臻明確，被告之犯行洵堪認定，應予依法論科。
二、按民間互助會之標單，通常僅填寫一定之金額及姓名，如單從該記載內容上之形
    式觀之，殊無法瞭解其為何種用意之證明，而必須依據習慣或特約，始足以表示
    該一定之金額即為標取會款之利息，該姓名即為標取會款之會員，故偽造該標單
    應認為係偽造同法第二百二十條第一項以文書論之私文書（最高法院七十四年度
    台上字第五六一二號判決意旨可資參照）。被告分別於附表所示時地冒用「古玉
    桂」、「庚○○」、「辛○○」、「戊○○」之名義而署名，偽造標單，行使得
    標，詐取會款，足以生損害於證人甲○○、庚○○、辛○○、戊○○及競標時仍
    為活會之證人乙○○、丙○○、己○○等活會會員。核被告所為，係犯刑法第二
    百十六條、第二百二十條第一項、第二百十條之行使偽造準私文書罪、第三百三
    十九條第一項之詐欺取財罪。被告分別於如附表所示時地偽造「古玉桂」、「庚○○」、「辛○○」、「戊○○」之署名，為偽造準私文書之部分行為；又其偽
    造準私文書之低度行為，應為行使偽造準私文書之高度行為所吸收，均不另論罪
    。被告先後八次行使偽造準私文書及詐欺取財之犯行，均時間緊接，方法相同，
    各觸犯構成要件相同之罪，顯各係基於概括犯意反覆為之，各為連續犯，依刑法
    第五十六條之規定，各論以一罪，並加重其刑。又被告先後八次各以一偽造標單
    向證人乙○○、丙○○、己○○等多數活會會員行使並詐取財物之行為，侵害多
    數人之法益，各觸犯構成要件相同之罪名，應依想像競合犯之規定，各論以一詐
    欺取財及行使偽造準私文書罪。被告所犯行使偽造準私文書及詐欺取財二罪間，
    有方法目的、原因結果之牽連關係，應依刑法第五十五條之規定，從一重之行使
    偽造準私文書罪處斷。公訴人雖未引用刑法第二百二十條之準私文書罪條文，惟
    於犯罪事實欄已明確記載該部分犯罪事實，該部分犯罪事實業經起訴，本院自應
    予以審理，併予敘明。爰審酌被告為圖己利，竟多次冒用其他會員名義，偽造標
    單，參與競標，詐取會款，致證人乙○○、丙○○、己○○受有損害，且至今仍
    未與渠等三人達成和解，賠償渠等三人及當時仍為活會之會員所受損失，行為實
    屬不該，惟念其犯後尚能坦認犯行，犯後態度尚可，及其詐得之會款款項非少等
    一切情狀，量處如主文所示之刑，以資懲儆。至被告供犯罪所用之偽造「古玉桂
    」、「庚○○」、「辛○○」、「戊○○」署名之標單共八紙，既均未扣案，且
    被告於本院審理中已供承該等標單均已丟棄一情（參見本院卷第三七頁），爰均
    不另為沒收之諭知。如附表「應沒收之物」欄所示之被告偽造「古玉桂」、「庚○○」、「辛○○」、「戊○○」署名共八枚，仍均應依刑法第二百十九條之規
    定，不問屬於犯人與否，併予宣告沒收。
三、又本件被告所犯係死刑、無期徒刑、最輕本刑為三年以上有期徒刑以外之罪，其
    於準備程序中就被訴事實為有罪之陳述，經法官告知簡式審判程序之旨，並聽取
    公訴人、被告之意見後，本院認為適宜由受命法官獨任進行簡式審判程序，附予
    敘明。
據上論斷，應依刑事訴訟法第二百七十三條之一第一項、第二百九十九條第一項前段
、刑法第五十六條、第二百十六條、第二百二十條第一項、第二百十條、第三百三十
九條第一項、第五十五條、第二百十九條，罰金罰鍰提高標準條例第一條前段，判決
如主文。
本案經檢察官孫沛琦到庭執行職務。
中　　　華　　　民　　　國　　九十三　　年　　 十一 　　月　　二十五　　日
                                臺灣桃園地方法院刑事第十二庭
                                    法  官    林  家  賢
右正本證明與原本無異。
如不服本判決，應於判決送達後十日內，向本院提出上訴狀。
                                    書記官    戴  育  萍
中　　　華　　　民　　　國　　九十三　　年　　 十一 　　月　　二十五　　日
~F0
~T40
┌─────────────────────────────────────────────────────────────┐
│附表：                                                                                            九十三年訴緝字第一一七號│
├──┬─────────┬──────────┬───────────┬────────┬─────────┬──────┤
│編號│犯   罪   時   間 │犯   罪   地   點   │偽造標單上之署名、競標│詐得之會款金額  │應 沒 收 之 物    │備      註  │
│    │                  │                    │利息（新臺幣）及數量  │  （新臺幣）    │                  │            │
├──┼─────────┼──────────┼───────────┼────────┼─────────┼──────┤
│一  │八十七年十月一日之│桃園縣楊梅鎮○○路四│偽造載有「古玉桂」署名│三十五萬元      │偽造「古玉桂」署名│第一互助會  │
│    │第六會            │八號六樓            │一枚及競標利息三千二百│                │一枚              │            │
│    │                  │                    │元之標單一紙          │                │                  │            │
├──┼─────────┼──────────┼───────────┼────────┼─────────┼──────┤
│二  │八十七年十二月一日│同右                │偽造載有「古玉桂」署名│三十三萬元      │偽造「古玉桂」署名│第一互助會  │
│    │之第八會          │                    │一枚及競標利息三千元之│                │一枚              │            │
│    │                  │                    │標單一紙              │                │                  │            │
├──┼─────────┼──────────┼───────────┼────────┼─────────┼──────┤
│三  │八十八年七月一日之│同右                │偽造載有「庚○○」署名│二十六萬元      │偽造「庚○○」署名│第一互助會  │
│    │第十五會          │                    │一枚及競標利息三千二百│                │一枚              │            │
│    │                  │                    │元之標單一紙          │                │                  │            │
├──┼─────────┼──────────┼───────────┼────────┼─────────┼──────┤
│四  │八十八年九月一日之│同右                │偽造載有「古玉桂」署名│二十四萬元      │偽造「古玉桂」署名│第一互助會  │
│    │第十七會          │                    │一枚及競標利息二千七百│                │一枚              │            │
│    │                  │                    │元之標單一紙          │                │                  │            │
├──┼─────────┼──────────┼───────────┼────────┼─────────┼──────┤
│五  │八十八年十月一日之│同右                │偽造載有「庚○○」署名│二十三萬元      │偽造「庚○○」署名│第一互助會  │
│    │第十八會          │                    │一枚及競標利息二千七百│                │一枚              │            │
│    │                  │                    │元之標單一紙          │                │                  │            │
├──┼─────────┼──────────┼───────────┼────────┼─────────┼──────┤
│六  │八十八年十二月一日│同右                │偽造載有「辛○○」署名│二十一萬元      │偽造「辛○○」署名│第一互助會  │
│    │之第二十會        │                    │一枚及競標利息三千二百│                │一枚              │            │
│    │                  │                    │元之標單一紙          │                │                  │            │
├──┼─────────┼──────────┼───────────┼────────┼─────────┼──────┤
│七  │八十九年三月一日之│同右                │偽造載有「戊○○」署名│四十二萬元      │偽造「戊○○」署名│第二互助會  │
│    │第四會            │                    │一枚及競標利息三千五百│                │一枚              │            │
│    │                  │                    │元之標單一紙          │                │                  │            │
├──┼─────────┼──────────┼───────────┼────────┼─────────┼──────┤
│八  │八十九年五月一日之│同右                │偽造載有「古玉桂」署名│十六萬元        │偽造「古玉桂」署名│第一互助會  │
│    │第二十五會        │                    │一枚及競標利息三千五百│                │一枚              │            │
│    │                  │                    │元之標單一紙          │                │                  │            │
└──┴─────────┴──────────┴───────────┴────────┴─────────┴──────┘
附錄本判決論罪科刑法條：
刑法第二百十條：
偽造、變造私文書，足以生損害於公眾或他人者，處五年以下有期徒刑。
刑法第二百十六條：
行使第二百十條至第二百十五條之文書者，依偽造、變造文書或登載不實事項或使登
載不實事項之規定處斷。
刑法第二百二十條第一項：
在紙上或物品上之文字、符號、圖畫、照像，依習慣或特約，足以為表示其用意之證
明者，關於本章及本章以外各罪，以文書論。
刑法第三百三十九條第一項：
意圖為自己或第三人不法之所有，以詐術使人將本人或第三人之物交付者，處五年以
下有期徒刑、拘役或科或併科一千元以下罰金。
